臺灣高雄地方法院刑事判決　　　　　　　　　　　　　九十三年度易字第八五八號
　　公　訴　人　臺灣高雄地方法院檢察署檢察官
　　被　　　告　乙○○
右列被告因侵占案件，經檢察官聲請簡易判決處刑（九十三年度偵字第一○一五八號
），本院認不宜逕以簡易判決處刑，應適用通常訴訟程序審判，本院判決如左：
    主  文
乙○○無罪。
    理  由
一、公訴意旨略以：被告乙○○於民國九十二年九月間某日，在高雄縣林園鄉「八公
    廟」前，拾得因遭竊而脫離本人丁○○所持有（車主為楊張敏）之車牌號碼ＶＹ
    Ｊ－八六八號機車（該車牌係連同機車車體於九十二年五月間某日，在高雄縣林
    園鄉○○村○○○路一七九號「林園鄉公所」之停車內，遭不詳之人竊取），竟
    意圖為自己不法之所有，將上開拾得之機車侵占入己作為代步之用。嗣於九十三
    年五月十五日十二時五十分許，被告騎乘上開機車搭載友人林鑫宏，行經高雄縣
    林園鄉○○路八號前，經警當場查獲，因認被告涉犯刑法第三百三十七條侵占遺
    失物罪嫌云云。
二、按被告之自白，不得作為有罪判決之唯一證據，仍應調查其他必要之證據，以察
    其是否與事實相符，刑事訴訟法第一百五十六條定有明文。是按事實之認定，應
    憑證據，如未能發現相當證據，或證據不足以證明，自不能以推測或擬制之方法
    ，以為裁判基礎；又認定不利於被告之事實，須依積極證據，苟積極證據不足為
    不利於被告事實之認定時，即應為有利於被告之認定，更不必有何有利之證據，
    分據最高法院著有四十年度臺上字第八十六號及三十年度上字第八一六號判例意
    旨可參。另按行為非出於故意者不罰，刑法第十二條第一項定有明文，所謂故意
    則有直接故與間接故意，直接故意係指行為人對於構成犯罪之事實，明知並有意
    使其發生者，間接故意則指行為人對於構成犯罪之事實，預見其發生而其發生並
    不違背其本意而言，刑法第十三條第一、二項分別定有明定。又按刑法第三百三
    十七條侵占遺失物罪之成立，須行為人主觀上明知或預見所侵占之物為遺失物、
    漂流物或其他離本人所持有之物而仍予以據為己有，始足當之。
三、本件公訴意旨認被告涉有刑法第三百三十七條之罪嫌，無非以被告於警、偵訊自
    白其確有前揭時、地竊取前開機車等情，且該機車係使用人丁○○於九十二年五
    月間某日，在高雄縣林園鄉鄉公所前遭他人竊取，亦有丁○○所立具之尋獲機車
    領結、車籍作業系統查詢認可資料等為其論據。訊之被告於本院審理時堅決否認
    其有侵占離本人所持有之物犯行，辯稱：該機車係伊於九十二年九月間在高雄縣
    林園鄉八公廟前所拾獲，當時該機車停放該處已二、三個月，佈滿灰塵，伊認係
    他人丟棄之物，因該機車老舊無法騎乘，故以予撿拾，牽往機車行修理後供己使
    用，並無侵占之故意等語。經查：
  (一)本件被告所辯各節，業據證人即被告牽該機車送往修理之機車業者丙○○於本院
    審理時到庭證稱：「我記得在一年或二年前，有個人牽一輛很爛的機車到我的機
    車行修理，他還要我開一張收據‧‧‧」等語，雖證人當庭指認被告並非彼時牽
    機車修理之人，然經本院提示被告為警查獲所騎乘之上開機車照片予證人辯認時
    ，該證人繼稱：「是這部機車沒有錯，這是一部翔鷹牌的機車，那輛車來時已經
    很破爛，因為很難修理，所以我有印象，當時我有建議對方不要修理了，因為已
    經不是很好的機車。我記得那時修理費已經花了二千多元，該部機車馬達有問題
    ，感覺就是放了很久的車，所以很難發動，我記的那時沒有機車鑰匙，而且也沒
    有車牌了」、「據我估計那部車價值二、三百元，用來拆卸件」、「（當時那個
    人是如何將機車送到機車行修理？）是推過來的」等語明確（參本院九十三年十
    月五日審判筆錄），核其所證述情節與被告所辯其拾獲該機車時已無車牌，且車
    況老舊不佳等情相符，此情亦據證人即該機車持有人丁○○於偵訊中所證稱：「
    （你車子是何時遺失？）去年（即九十二年）五月份在林園鄉公所停車場遺失」
    、「（當初你車子遺失時車況如何？）是很舊，但車子還是可以使用」等語可參
    （參偵查卷第十二頁）。是此，被告因見該機車停放林園鄉八公廟前長達二、三
    個月，無人騎乘，且未掛車牌、車況老舊，主觀上認該機車係他人所丟棄之無主
    物，基於愛惜物質之心予以撿拾，並持往修理後供己使用，尚難認被告在拾獲該
    機車時，對該機車有何遺失物或離本人所持有之物之認識，被告認該機車係無主
    物而予以先占，亦難遽認其有侵占離本人所持有之物之故意，被告主觀上既欠缺
    主觀違法要素，自不得以該罪相繩。
  (二)至於被告雖於警、偵訊中陳稱：「九十二年九月份許在林園鄉○○街二二巷遠伯
    公廟廣場所竊得‧‧‧」、「（你是在何處偷的？）林園鄉八公廟前偷的，時間
    是去年（即九十二年）九月份」等語，然被告於前開警、偵訊中隨復供稱：「該
    車放棄在遠伯公廟已久，不能使用乃運去修理後代步‧‧‧」、「（竊取該車時
    有無車牌？）沒有」、「我偷取時車子上佈滿灰塵且車子已經壞掉，我以為是沒
    有人的」等語（參警卷第一頁、偵查卷第十二頁），是依被告所述，被告僅自白
    其因誤以為該車為無主物方予以拾取甚明，自難僅憑被告於警、偵訊之自承，而
    認其涉有侵占遺失物之犯行。另證人丁○○所為之證稱、機車領結及車籍作業系
    統查詢認可資料等證據，充其量僅能證明該機車確為脫離丁○○所持有而已，惟
    尚無法遽為推論被告主觀上確知悉該機車為他人所有因遺失或離其持有繼予以侵
    占入己。
  (三)綜上所論，足徵被告所辯尚堪採信，此外，復查無其他積極證據足資證明被告有
    何公訴意旨所指侵占犯行，其犯罪自屬不能證明，應為無罪之諭知。
據上論斷，應依刑事訴訟法第三百零一條第一項前段，判決如主文。
本案經檢察官甲○○到庭執行職務。
中      華      民      國    九十三    年      十      月     十九     日
臺灣高雄地方法院刑事第十二庭
                                  審判長法    官  張 維 君
                                        法    官  劉 惠 娟
                                        法    官  伍 逸 康
右正本證明與原本無異。
如不服本判決，應於判決送達後十日內，向本院提出上訴狀。
                                        書 記 官  趙 美 玲
中      華      民      國    九十三    年      十      月     十九     日
